【裁判字號】    97,交訴,281
【裁判日期】    980225
【裁判案由】    肇事逃逸罪等
【裁判全文】
臺灣臺中地方法院刑事判決             97年度交訴字第281號
公  訴  人  臺灣臺中地方法院檢察署檢察官
被      告  甲○○
上列被告因肇事逃逸罪等案件，經檢察官提起公訴（97年度偵字
第21473號），本院判決如下：
    主    文
甲○○犯過失傷害罪，處拘役伍拾日，如易科罰金，以新臺幣壹
仟元折算壹日；又犯肇事致人傷害逃逸罪，處有期徒刑陸月，如
易科罰金，以新臺幣壹仟元折算壹日。
    犯罪事實及理由
一、甲○○於民國97年8月6日上午9時50分許，騎乘車牌號碼SNI
    -733號輕機車，沿臺中市○○路由北往南方向行駛，行至該
    路與公益路口交岔路口，應注意汽車行駛至交岔路口，其行
    進應遵守燈光號誌之指揮，而依當時天候晴、日間有自然光
    線、柏油路面乾燥、無缺陷、無障礙物，視距良好，且號誌
    正常之情形下，又無不能注意之情事，竟疏於注意，因已近
    10時之上班時間，為趕著上班，竟闖紅燈進入交岔路口，致
    與丙○○所騎乘在上開交岔路口之公益路上機車待轉區停紅
    燈，見號誌轉為綠燈而往前行駛之SZQ-527 號輕機車發生碰
    撞，丙○○因此人車倒地，受有左手小指、左手腕（起訴書
    誤植為右手腕）裂傷及雙膝、左手肘多處挫傷之傷害。甲○○見狀下車察看，見丙○○手部受傷流血，竟未施予救護，
    亦未報警，即基於肇事逃逸之犯意，逕自騎乘機車離去。嗣
    經路人乙○○叫救護車將丙○○送醫，並報警及提供甲○○
    所駕駛之機車車牌號碼，而循線查獲。
二、按現行刑事訴訟法為保障被告之反對詰問權，排除具有虛偽
    危險性之傳聞證據，以求實體真實之發見，於該法第159 條
    第1 項明定被告以外之人於審判外之言詞或書面陳述，除法
    律有規定者外，不得作為證據。而刑事訴訟法第159條之1至
    159條之4有傳聞法則之例外規定，且被告以外之人於審判外
    之陳述，雖不符前4 條之規定，而經當事人於審判程序同意
    作為證據，法院審酌該言詞陳述或書面陳述作成時之情況，
    認為適當者，亦得為證據；當事人、代理人或辯護人於法院
    調查證據時，知有第159條第1項不得為證據之情形，而未於
    言詞辯論終結前聲明異議者，視為有前項之同意，刑事訴訟
    法第159條之5定有明文。本件檢察官、被告並未就被告以外
    之人於審判外之陳述有所爭執，且迄於言詞辯論終結前，均
    未主張有刑事訴訟法第159條第1項不得為證據之情形，是應
    認已同意作為證據，且經本院審酌後，認無不適當之情形，
    應認均有證據能力，合先敘明。
三、訊據被告甲○○固坦承於上開時、地與告訴人丙○○發生碰
    撞，告訴人因此受傷，惟矢口否認有何過失傷害及肇事逃逸
    之犯行，辯稱：伊是被撞的，並無過失，伊也是被害人，當
    時趕著上班才先離開，並非肇逃云云。經查：
  (一)被告與告訴人分別駕駛機車於上開時、地發生車禍，當時路
    況、天氣、視線均良好，無障礙物，告訴人因此受有左手小
    指、左手腕裂傷及雙膝、左手肘多處挫傷之傷害，業經證人
    丙○○即告訴人及證人乙○○於本院結證明確，復有道路交
    通事故調查報告表(一)、(二)、現場圖、車禍現場、車損照片及
    診斷證明書等在卷可稽，並據被告供承不諱，堪信為真實。
  (二)車禍當天，台中市○○路與公益路交岔口之號誌正常，有道
    路交通事故調查報告表(一)在卷足憑。證人丙○○當時係在台
    中市○○路上之機車待轉區停等紅燈，見號誌轉為綠燈時，
    才起步沒多久即遭被告撞擊，業據證人丙○○於本院結證明
    確。且被告於警詢時供稱：「當時速度約不到40- 50公里左
    右」、「快經過路口時，我方號誌就轉為紅燈」；偵訊時則
    供稱：「她（指告訴人）在那裡待轉沒有錯，可能她的行向
    變綠燈，她衝出來」、「（當時你行向燈號為何？）應該是
    綠燈，但我速度很快」等語。再者，警方繪製之道路交通事
    故現場圖，被告自台中市○○路○○路口停止線」，至與告
    訴人發生碰撞之地點，已經過5線快車道及2線慢車道，而其
    經過之快、慢車道之總距離最長不超過22.2公尺，若加計自
    大墩路「路口停止線」至公益路路邊之垂直距離，最長不超
    過10公尺，則被告行駛之距離最長不超過32.2公尺至明。復
    參酌路口號誌時制計劃表，台中市○○路號誌「綠燈」至公
    益路號誌「綠燈」之間歷經5秒（「黃燈」3秒、「紅燈」2
    秒」），有臺灣省臺中市區車輛行車事故鑑定委員會（下稱
    車輛行車事故鑑定委員會）97年12月24日中市行字第097540
    3892號函附之分析意見在卷可按。倘如被告所言，其於車禍
    發生前之時速為40公里，且於經過大墩路之路口停止線時行
    向之號誌為綠燈，則其每秒可行駛11.11公尺，5秒即可行駛
    55.55 公尺，則於告訴人行向轉為綠燈時，被告早已經過該
    交岔路口，自無與告訴人發生碰撞之可能，是被告所為通過
    路口停止線時為綠燈之辯解，顯與事實不符。況且，本件車
    禍送請車輛行車事故鑑定委員會鑑定結果，亦認被告違反號
    誌指示（闖紅燈）進入路口為肇事原因，告訴人並無肇事因
    素，有上開分析意見在卷可參。依此，被告因闖紅燈致與由
    告訴人所駕駛依號誌行駛之車輛發生碰撞之事實，堪以認定
    。被告駕車行駛至有燈光號誌之交岔路口，應注意依路口燈
    光號誌行進，依當時情形亦無不能注意之情事，竟貿然闖紅
    燈，致與告訴人所駕駛依號誌行駛之車輛發生碰撞，造成告
    訴人因此受傷，足徵被告之駕車行為顯有過失，且其過失行
    為與告訴人所受之傷害間，有相當因果關係至明。
  (三)查刑法第185條之4所規定之肇事逃逸罪，其立法理由，係為
    維護交通安全，加強救護，減少被害人之死傷，促使駕駛人
    於肇事後，能對被害人即時救護，從而，駕駛人於主觀上對
    其駕駛動力交通工具肇事致人死傷，已有認識，客觀上並有
    擅自離開肇事現場之行為，即與該罪之構成要件相符。被告
    與告訴人發生車禍後，被告將機車停在台中市○○路上，人
    走回來，見告訴人的手一直流血，即表示要趕去上班，叫告
    訴人至附近上藥，因告訴人對台中不熟，低頭看著受傷的手
    ，並詢問被告要去哪裡上藥時，一抬頭被告就不見了，被告
    離開時並未留下聯絡方式，告訴人並不知被告之機車車號，
    是站在騎樓之證人乙○○記下被告之車號並報警等情，業據
    證人丙○○即告訴人結證甚詳。又證人乙○○於本院結證稱
    ：撞擊後，告訴人倒地，伊看到告訴人流血就打電話叫救護
    車，並將被告之機車車號記下，被告於發生碰撞後有騎一小
    段距離，後來有停車走回來看告訴人，被告有與告訴人講話
    ，停留一下在警察來之前就離開了等語。再者，被告因見告
    訴人僅受小傷，且告訴人表示要報警處理，趕著上班才離開
    ，離開時未留任何資料給告訴人，亦未徵得告訴人同意等情
    ，亦據被告於本院審理及警詢坦承不諱。依此，被告主觀上
    對其駕駛動力交通工具肇事致告訴人受傷，已有認識，客觀
    上並有擅自離開肇事現場之行為，其肇事逃逸之犯行，洵堪
    認定。
  (四)綜上所述，被告所為之辯解，顯不足採，本件事證明確，被
    告犯行堪以認定。
四、核被告所為，係犯刑法第284條第1項前段之過失傷害罪及同
    法第185條之4之肇事逃逸罪。所犯上開二罪，犯意各別，行
    為互殊，應予分論併罰。爰審酌被告注意義務違反之程度、
    犯罪所生之危害、迄今未賠償被害人及犯後仍一再飾詞圖卸
    否認犯行之態度等一切情形，分別量處如主文所示之刑，並
    諭知易科罰金之折算標準。
據上論斷，應依刑事訴訟法第299條第1項前段，刑法第284條第1
項前段、第185條之4、第41條第1 項，刑法施行法第1條之1，判
決如主文。
本案經檢察官李善植到庭執行職務
中    華    民    國    98    年    2     月    25    日
                  刑事第五庭  審判長法  官  朱光國
                                    法  官  吳幸芬
                                    法  官  林慧英
以上正本證明與原本無異。
如不服本判決應於收受判決後10日內向本院提出上訴書狀，並應
敘述具體理由；其未敘述上訴理由者，應於上訴期間屆滿後20日
內向本院補提理由書（均須按他造當事人之人數附繕本）「切勿
逕送上級法院」。
                                    書記官  廖碩薇
中    華    民    國    98    年    2     月    25    日
附錄論罪科刑法條
刑法第284條第1項
因過失傷害人者，處6月以下有期徒刑、拘役或5百元以下罰金，
致重傷者，處1年以下有期徒刑、拘役或5百元以下罰金。
刑法第185條之4
駕駛動力交通工具肇事，致人死傷而逃逸者，處6月以上5年以下
有期徒刑。


司法院資訊處製作；財團法人民間司法改革基金會備份。
